【裁判字號】    89,交上易,461
【裁判日期】    891018
【裁判案由】    公共危險等
【裁判全文】
臺灣高等法院刑事判決                          八十九年度交上易字第四六一號
    上  訴  人  臺灣板橋地方法院檢察署檢察官
    被      告  丙○○
右上訴人因被告公共危險等案件，不服臺灣板橋地方法院八十九年度交易字第三四四
號，中華民國八十九年十月十八日第一審判決（起訴案號：臺灣板橋地方法院檢察署
八十九年度偵字第七四三五號）提起上訴，本院判決如左：
    主  文
原判決關於服用酒類，不能安全駕駛動力交通工具而駕駛部分撤銷。
丙○○服用酒類，不能安全駕駛動力交通工具而駕駛，處拘役伍拾日，如易科罰金以
參佰元折算壹日。緩刑參年，緩刑期內付保護管束。
    事  實
一、丙○○於民國（下同）八十九年四月八日二十一時五十分許，明知服用酒類，不
    能安全駕駛動力交通工具，而仍駕駛車牌號碼ＮＺ─七四一二號自用小客車，沿
    臺北縣新莊市○○路由三重往樹林方向行駛，本應注意車前狀況，隨時採取必要
    之安全措施，並在遵行車道內行駛，且依當時情形，又無不能注意之情形，竟疏
    於注意，貿然跨越分向線行駛，適有騎乘車牌號碼ＫＦＧ─九九九號重機車之乙○○後載其妻甲○○，沿臺北縣新莊市○○路由三重往樹林方向行駛前來，丙○○因而閃避不及迎面對撞乙○○之機車，致乙○○受有左脛骨跟骨開放性骨折合
    併軟組織壞死、右小腿撕裂傷等傷害，甲○○受有左股幹及左膝股股骨上髁骨折
    等傷害（過失傷害部分業經撤回告訴，原審為不受理判決），丙○○於臺北縣新
    莊市臺北醫院遭警詢問，否認肇事，警員潘俊憲因聞丙○○混身酒味，囑丙○○
    在原地等候並至車上取酒精測試器，但丙○○卻趁隙離去，警員潘俊憲屢經電話
    聯絡，丙○○均拒不接受酒精測試，嗣於次日二時五十五分許，距事發五小時後
    ，丙○○等酒精代謝完畢，始往警局接受訊問，並拒絕接受酒精測試。
二、案經乙○○、甲○○訴由臺北縣警察局新莊分局報請臺灣板橋地方法院檢察署檢
    察官偵查起訴。
    理  由
一、訊據被告丙○○固坦承擦撞被害人乙○○、甲○○之機車，惟否認有服用酒類，
    不能安全駕駛動力交通工具而駕駛之犯行，辯稱略以：「酒是在當天下午喝的，
    晚上駕車時還能平穩駕車」等語，經查：
(一)、服用酒類不能安全駕駛動力交通工具而駕駛者，八十八年四月二十三日生效施行
    之刑法第一百八十五條之三，將之列於公共危險罪處罰，其立法目的，在藉抽象
    危險犯之構成要件，以刑罰制裁力量嚇阻酒後駕車行為，進而確保參與道路交通
    往來人車安全，雖不以對於道路交通往來人車發生具體實害為要件，而此種立法
    例亦為德、日等國所採行。而所謂「不能安全駕駛」，性質上屬不確定法律概念
    ，雖法務部於八十八年五月間召開「研商訂定刑法第一百八十五條之三服用毒品
    、麻醉藥品、酒類或其他相類之物，不能安全駕駛交通動力工具之認定標準」會
    議，會中決定參考德國、美國認定標準，對於酒精濃度呼氣達每公升零點五五毫
    克或血液濃度達千分之一點一以上者，即認為已達不能安全駕駛之標準，其數值
    在其以下者，如能輔以其他客觀事實作為不能安全駕駛之判斷時，亦應依法移送
    處以刑罰（詳參法務部八十八年五月十八日法八八檢字第一六六九號函），
    以期統一建立執法機關移送之準則，然此僅係供法院認定事實之參考，得為審判
    所引用，但並無絕對之拘束力，亦即飲酒駕車者究有無構成本罪，仍有待法院依
    具體個案事實認定之。
(二)、被告丙○○於警訊及偵查時雖供承：「於八十九年四月八日二十時許，有喝了一
    瓶鋁罐裝啤酒」等語（見偵查卷第五頁背面及第十五頁背面），然於原審即改稱
    ：「是當天下午喝酒的」等語，則其就當日喝酒之時點已有前後不一之供述，足
    徵其將飲酒時間往下午改稱，是否屬實已值存疑，而被告當天曾服用酒類之事，
    除其自陳外與被害人乙○○、甲○○二人於警訊所陳被告肇事後全身酒味下車等
    情相符（偵查卷第十九頁反面、第三十頁），足徵被告於肇事時，應確係飲酒。
(三)、至被告當天服用酒類後已不能安全駕駛動力交通工具而駕駛以致肇事，有下列事
    證為證，足堪認定已達於不能安全駕駛動力交通工具之程度：
１、告訴人乙○○於警訊時指陳：「當時是由丙○○駕駛ＮＺ─七四一二號自小客車
    蛇行跨越中線撞到伊等後，丙○○全身酒味的下車來看伊」等語，則被告如未致
    不能安全駕駛動力交通工具之程度，何以駕車蛇行跨越中線撞擊被害人。
２、證人即承辦警員潘俊憲於偵查及原審調查時均證稱：「當天伊有在醫院看到被告
    ，伊有在被告身上聞到酒味，伊跟被告說你等一下，伊回去車上拿酒精測試器來
    給你測試，結果被告趁伊回去拿酒精測試器時就跑掉了。這時離伊去現場約半個
    小時。伊就用被告留給告訴人的電話聯絡被告，被告一下跟我說他在林口長庚醫
    院，一下又說他在省立醫院，害我兩邊跑都找不到被告，到凌晨三點多時，有一
    位議員打電話說等一下被告會去派出所到案，大概到凌晨三點多時，被告才跟他
    朋友到派出所，因為時間已經隔了很久，所以測試值已經是零了」等語，則被告
    服用酒類，除告訴人乙○○及證人潘俊憲均自被告身上聞到酒味外，可見飲酒有
    相當程度，雖無任何測試圖表及其他事證足以證明被告當時之酒精濃度呼氣是否
    已達每公升零點五五毫克或血液濃度達千分之一點一以上之不能安全駕駛標準，
    但被告於警員取酒精測試器時逸去，拒不受測，且屢經通知不到案，於事發後約
    五小時到案，仍拒不受測（見偵查卷第十一頁，舉發違反道路交通管理事件通知
    單），則被告如確未飲酒致酒精濃度呼氣已達每公升零點五五毫克或血液濃度達
    千分之一點一以上之不能安全駕駛標準，何需為前開逸去與拒測（見偵查卷第八
    頁，臺北縣警察局新莊分局汽機車駕駛人酒後生理協調平衡檢測紀錄表所載）之
    行為，足徵其所辯稱尚能平穩駕駛之詞，不可採信。
３、被告坦稱於右揭時、地服用酒類後駕車，而與告訴人乙○○所騎乘之機車發生對
    撞之事，雖矢口否認有跨越分向線之過失行為，且因被害人於案發後被送醫，無
    法製作筆錄（見偵查卷第七頁警員潘俊憲報告），警員依被告一己所陳，作成撞
    擊點在被告車道上之道路交通事故調查報告表現場圖（偵查卷第九頁、第十頁）
    ，但此現場圖與被害人乙○○所陳被在其車道上受被告撞擊之陳述，以及現場肇
    事後被害人乙○○之機車與血機散落物、碎片等均在被害人乙○○之行車車道靠
    路旁之現場跡證不符（偵查卷第二三頁相片），足見被告片面於被害人送醫時，
    於警訊準備自繪之現場圖（偵查卷第十頁），將撞擊點繪於其行車之車道上，應
    屬不實，益見被害人所陳被告蛇行與在被害人行車車道上撞擊被害人機車之情屬
    真。
４、被告前揭未在應遵行車道內行駛致肇事使告訴人乙○○、甲○○受傷之事實，除
    據告訴人乙○○、甲○○指訴綦詳，證人即承辦警員潘俊憲於原審調查時亦證稱
    ：「伊去現場處理時發現告訴人的機車是倒在往三重方向的堤防旁邊，安全帽已
    經飛到堤防上面，機車碎片也都散在往三重的車道上，血跡也是」等語，足證本
    件車禍事故之撞擊點係在由樹林往三重方向的車道上，即告訴人當時所遵行之車
    道內，則告訴人在自己之遵行車道內遭對向由三重往樹林方向之被告所駕駛自小
    客車迎面撞擊之情，堪可認定，被告所辯其未跨越分向線之詞，顯非可採。被告
    既跨越分向線行駛，顯見被害人稱被告蛇行之詞為真，則被告既非出於超車、或
    其他突發狀況，駛入被害人車道撞擊被害人機車，足見其違反道路交通安全規則
    ，且依此客觀事實，亦堪認認被告酒後駕車已達不能安全駕駛之情狀。
(四)、綜上，本件事證明確，被告所辯應屬推諉而不可採，其犯行洵堪認定。
二、核被告所為，係犯刑法第一百八十五條之三公共危險罪。原判決就被告關於服用
    酒類，不能安全駕駛動力交通工具而駕駛部分，疏未斟酌被告酒後駕車蛇行於被
    害人車道撞擊被害人機車，於警酒測之際逸去，且經屢通知始於約五小時後到案
    ，復拒接受酒精測試等情形，徒以被告飲酒後未作酒精測試不得資為不利被告之
    證據，而遽為無罪判決，即有未洽。檢察官以原審判決關於服用酒類，不能安全
    駕駛動力交通工具而駕駛部分，認事用法違誤而上訴，非無理由，自應就原判決
    關於服用酒類，不能安全駕駛動力交通工具而駕駛部分予以撤銷改判，爰審酌被
    告並無前科，素行良好，酒後肇事之損害不大，犯罪後拒絕測試，態度不佳，及
    否認犯行，但與被害人和解等一切情狀，量處被告拘役伍拾日，如易科罰金以參
    佰元折算壹日。被告前未曾受有期徒刑以上刑之宣告，此有臺灣高等法院檢察署
    刑案記錄簡覆表在卷可查，其因一時失慎致有上開犯行，經此刑之宣告後當知所
    惕勉自勵，信無再犯之虞，且其於上訴後與被害人成立和解，亟需維持工作，因
    認本件之宣告刑以暫不執行為適當，爰併予宣告緩刑參年，以鼓勵向上，並期自
    新，惟被告酒後駕駛後拒絕受測，仍需專人協助其有正確法律觀念並督促其合法
    且安全駕駛，爰並宣告緩刑期內付保護管束。
據上論斷，應依刑事訴訟法第三百六十九條第一項前段、第三百六十四條、第二百九
十九條第一項前段，刑法第一百八十五條之三、第四十一條、刑法第七十四條第一款
、第九十三條第一項，罰金罰鍰提高標準條例第一條前段、第二條，判決如主文。
本案經檢察官王安明到庭執行職務。
中    華    民    國    九十      年        一      月        三        日
                              臺灣高等法院刑事第七庭
                                  審判長法  官 吳  啟  民
     法  官 林  瑞  斌
                                        法  官 施  俊  堯
右正本證明與原本無異。
不得上訴。
                                        書記官 顏  志  豪
中    華    民    國    九十      年        一      月        三        日
附錄：本判決論罪科刑法條全文
中華民國刑法第一百八十五條之三
服用毒品、麻醉藥品、酒類或其他相類之物，不能安全駕駛動力交通工具而駕駛者，
處一年以下有期徒刑、拘役或三萬元以下罰金。


司法院資訊處製作；財團法人民間司法改革基金會備份。
